臺灣士林地方法院刑事判決　　　　　　　 94年度易字第233號
公　訴　人　臺灣士林地方法院檢察署檢察官
被　　　告　丁○○
　　　　　　戊○○
　　　　　　壬○○
上列被告因傷害案件，經檢察官提起公訴（93年度偵字第4508號
），本院判決如下：
    主  文
丁○○共同傷害人之身體，處有期徒刑壹年。
戊○○共同傷害人之身體，處有期徒刑肆月，如易科罰金以參佰
元折算壹日。
壬○○無罪。
    事  實
一、緣丁○○、辛○○、戊○○與庚○○、壬○○均係臺北縣汐
    止市伯爵山莊住戶。伯爵山莊本有一社區居民捐贈興建之公
    共活動之土地公廟，平時即供作社區居民休閒聊天、泡茶場
    所使用。於民國91年間，丁○○、辛○○（所涉傷害罪，業
    據檢察官函請本院另案併案審理中）乃擅自於該土地公廟設
    置功德箱，並且經常於該土地公廟活動，並將該土地公廟裝
    設鐵門、鐵窗，遇有社區住戶前往土地未捐贈功德箱者，即
    表現出不悅，或藉故將前往之居民趕走，而庚○○因個性剛
    直，於是自行出面向該地湖興里里長甲○○檢舉丁○○、辛○○涉嫌於土地公廟斂財，甲○○乃出面協調，庚○○於是
    與丁○○、辛○○產生嫌隙。於92年9 月1 日晚間10時30許
    ，庚○○與壬○○及攜壬○○所生之女，前往鄰居丙○○家
    中，欲找丙○○共同前往土地公廟聊天，丙○○因當天稍早
    見丁○○、辛○○及戊○○在土地公廟，且前幾天丙○○方
    於土地公廟遭疑為丁○○所找之不詳人士恐嚇，即勸庚○○
    不要前往，然庚○○因個性甚強，乃表示就是要去看看有何
    妖魔鬼怪，遂與壬○○、其女兒及當時適正於丙○○家中聊
    天之鄰居乙○○共同前往土地公廟，丙○○則於自家陽台以
    望遠鏡遙望土地公廟。不料，此時辛○○、丁○○、戊○○
    果然均在土地公廟之內，因遙見庚○○等人向土地公廟而來
    ，以為庚○○率眾前來尋釁，乃先行離去，並且召集己○○
    （經合法傳喚未到庭而拘提中，所涉傷害罪嗣到案後，由本
    院另行審結）及手臂刺青之不詳姓名年輕成年男子約10多人
    欲伺機毆打庚○○、壬○○，丁○○、辛○○、戊○○、己○○乃與該姓名年籍不詳之年輕成年男子10多人，彼此間基
    於傷害之犯意聯絡，分別搭乘九人座箱型車及騎乘機車，於
    庚○○、壬○○、乙○○等人到達土地公廟之同時，隨即由
    通往土地公廟之二條路包圍土地公廟，壬○○見狀，隨即持
    手機撥打汐止分局社后派出所報案，己○○及上開年輕之成
    年男子並跳下箱型車及機車，由丁○○、辛○○、戊○○、
    己○○在前率眾圍住庚○○，乙○○乃趁隙逃跑，丁○○、
    辛○○隨即指著庚○○向一同前來之己○○等人喝令：「就
    是他，打給他死」，己○○及其餘10多人即持安全帽、鐵條
    等物上前圍毆庚○○，庚○○不敵，乃不斷後退躲避，壬○○見狀，亟欲上前幫助庚○○抵擋，此時，其中一名手臂刺
    青之男子並且出手打壬○○，此時戊○○又向該名男子喝稱
    ：不要打女的，女的我來對付等語，該名手臂刺青男子乃又
    轉向攻擊庚○○，戊○○乃上前徒手毆打壬○○，壬○○因
    庚○○受創，一直要往庚○○處幫忙，戊○○則不斷加以阻
    擋。後丁○○、辛○○、戊○○見庚○○已遭眾人毆打，乃
    為求脫罪，自行離去，而己○○則率眾繼續毆打庚○○，一
    路將庚○○追打掉落路旁水溝內後，方才一哄而散，致使庚○○因此受有頭部外傷合併頭皮、左耳、臉部、鼻部、臀部
    、右大腿、雙膝部及左小腿多數擦傷、挫傷及瘀血；壬○○
    則受有背部、肩部挫傷，左肘、雙側腕部擦挫傷等傷害。後
    圍觀之鄰居報警及通知里長到場處理，始查悉上情。
二、案經庚○○、壬○○訴由臺北縣政府警察局汐止分局報請臺
    灣士林地方法院檢察署檢察官偵查起訴。
    理  由
壹、有罪部分：
一、訊據被告丁○○、戊○○固坦承有於上開案發時、地在場，
    且現場確實有10多個年輕人同時在場，惟矢口否認有何上揭
    傷害犯行，丁○○辯稱：當天係告訴人庚○○、壬○○帶同
    10幾個人上來打伊，辛○○見狀逃跑，壬○○要上前持鐵棍
    打伊，伊女兒即被告戊○○才上前阻擋拉扯鐵棍，伊並未叫
    人傷害告訴人庚○○、壬○○云云；戊○○則辯稱：當天係
    告訴人庚○○、壬○○帶同10幾個年輕人要上來對伊父親丁○○及父親友人辛○○拳打腳踢，被告壬○○手上不知由何
    拿了一支鐵棍，也要上來打伊父親，伊才上前搶鐵棍，而與
    壬○○互相拉扯鐵棍，沒有叫人毆打告訴人庚○○、壬○○
    云云。經查：
（一）被告丁○○、辛○○、戊○○與庚○○、壬○○均係臺北
      縣汐止市伯爵山莊住戶。伯爵山莊本有一社區居民捐贈興
      建之公共活動之土地公廟，平時即供作社區居民休閒聊天
      、泡茶場所使用；於案發時辛○○、丁○○、戊○○、己○○亦均在土地公廟，而當天亦確實有10幾個年輕人等情
      ，業據被告丁○○、戊○○自承在卷，且經告訴人庚○○
      、壬○○於警訊、偵查及本院調查審理時供述明確，當可
      認定。本件應審究者厥為：當天10幾個年輕人究竟是丁○○、戊○○方面找來打告訴人庚○○者？抑或是告訴人庚○○方面找來打被告丁○○、己○○等人者？
（二）被告丁○○、戊○○確有上開時、地與辛○○率眾圍住庚○○，被告丁○○並且有指著庚○○對所帶同之10多個年
      輕人喝稱「就是他，打給他死」，10多個年輕人隨即持安
      全帽、鐵條圍毆告訴人庚○○等情；而戊○○亦有對其中
      一人表示「不要打女的，去打男的，女的我來對付」等語
      ，隨即出手毆打壬○○；事發後10幾個人散去，警方到場
      處理時現場僅留下受傷之庚○○、壬○○等情，業據告訴
      人庚○○（偵查卷第10頁偵訊筆錄、第68頁訊問筆錄、本
      院卷第43至44頁訊問筆錄、第149 至152 頁審判筆錄）、
      壬○○（偵查卷第8 至9 頁偵訊筆錄、第67頁訊問筆錄、
      本院卷第41至43頁訊問筆錄、第152 至154 頁審判筆錄參
      照）於警訊、偵查及本院調查訊問供述綦詳，並於本院審
      理時結證明確，並有當天亦在場目擊全部或部分告訴人庚○○遭毆打事實經過之證人即同為社區之住戶丙○○（本
      院卷第131 至136 頁審判筆錄）、乙○○（本院卷第137-
      141 頁審判筆錄參照）、癸○○（本院卷第142 至145 頁
      審判筆錄參照）及事後前往現場處理之證人即湖興里里長
      甲○○於本院審理時結證屬實。且經核告訴人2 人不論警
      訊及事隔2 年之後之偵審過程，所述遭10幾人毆打之情節
      前後一致，且互核相符；並與上開經隔離詰問之證人丙○○、乙○○、癸○○、甲○○所證情節不論就人數、現場
      汽、機車型式、被告丁○○、戊○○並未實際下手打告訴
      人庚○○、告訴人庚○○後來被打掉在水溝內等情節互核
      亦均毫無齟齬。甚者經審酌各該證人於本院審理所證情節
      ，經詢及部分對被告丁○○、戊○○不利之事實，各該證
      人均能按照個人所見回答，若沒有看到或看不到，亦均能
      據實陳述，並無一味指摘被告丁○○、戊○○之情，且各
      該證人或同為伯爵山莊住戶，或為里長，與告訴人、被告
      均居住附近，並無重大利害關係，亦無必要設詞偏袒一方
      之必要，里長甚至前曾為土地公廟事宜出面為雙方協調，
      當更無此必要，所證經核均甚為客觀真實，而可採信，首
      揭事實當可認定。此外，告訴人壬○○於案發當時，即91
      年9 月1 日晚間10時58分許至11時32分止，連續撥打汐止
      分局社后派出所0000000000號室內電話，亦有卷附壬○○
      上開手機通聯紀錄在卷可稽，亦足見告訴人壬○○當天確
      實有於案發時多次打電話向轄區派出所報案，當可認定。
      是由上所述當可知，當天現場遭10幾名年輕人毆打者，確
      係告訴人庚○○、壬○○當甚明確，否則何以告訴人壬○○要一再打電話報警（率眾打人的人絕對不會打電話要求
      警方到場）？又為何最後於警方到場時告訴人庚○○、壬○○仍留於現場要求警方處理？再由上述被告丁○○、辛○○既然有在現場，且有指著告訴人庚○○喝令該10幾名
      年輕人打庚○○，雖未實際下手毆打告訴人庚○○，然應
      可合理推論，被告丁○○、辛○○應該有和該10幾名年輕
      人共同基於傷害之犯意聯絡傷害告訴人庚○○，而被告戊○○既然係與被告丁○○、辛○○一同前來土地公廟，且
      於過程中尚且喝令其中一名年輕人去打告訴人庚○○，並
      指示告訴人壬○○由其處理，亦可合理推論被告戊○○確
      實與丁○○及所帶同之10幾名年輕人間亦有傷害犯意聯絡
      ，且其中一名年輕人及被告戊○○傷害告訴人壬○○及其
      他年輕人毆打告訴人庚○○，本亦係在被告丁○○、辛○○、戊○○之犯罪預期之內，而均應共同負共犯之責甚明
      。
（三）此外告訴人庚○○因此受有頭部外傷合併頭皮、左耳、臉
      部、鼻部、臀部、右大腿、雙膝部及左小腿多數擦傷、挫
      傷及瘀血；壬○○則受有背部、肩部挫傷，左肘、雙側腕
      部擦挫傷等傷害等情，亦有庚○○、壬○○之財團法人康
      寧醫院甲種證明書在卷可考（偵查卷第22至23頁參照），
      應可認定。且由告訴人上開全身各處均有明顯之瘀傷、擦
      挫傷等傷勢，亦可明確推知告訴人庚○○確實係遭多人圍
      毆，當甚明確。益可佐證前開告訴人庚○○之供述與事實
      相符，當屬非虛。所使用。又被告丁○○、案外人辛○○
      於91年間，擅自於土地公廟設置功德箱，並且經常於該土
      地公廟活動，並將該土地公廟裝設鐵門、鐵窗，遇有社區
      住戶前往土地未捐贈功德箱者，即表現出不悅，或藉故將
      前往之居民趕走，而庚○○因個性較為強烈，於是自行出
      面向該地湖興里里長甲○○檢舉丁○○、辛○○涉嫌於土
      地公廟斂財，甲○○乃出面協調，庚○○於是與丁○○、
      辛○○產生嫌隙等情，業據告訴人庚○○、壬○○供述明
      確，且與證人即里長甲○○結證屬實，亦明確可認。是亦
      可知本件被告丁○○、戊○○確係因之前與告訴人庚○○
      為了土地公廟使用糾紛，方才率眾毆打意欲教訓告訴人庚○○者甚明。
（四）被告丁○○、戊○○雖以前詞置辯，然查：被告丁○○、
      戊○○於警訊中均僅供稱：當天是告訴人壬○○要拿鐵棍
      上前欲打被告丁○○及案外人辛○○，被告戊○○就上前
      搶鐵棍，告訴人庚○○就上前要打被告丁○○、辛○○等
      語（偵查卷第6 頁反面、第8 頁反面偵訊筆錄參照），從
      未指稱告訴人庚○○、壬○○係率同10幾個年輕人毆打被
      告丁○○、辛○○，甚且根本沒有提到有10幾個人在現場
      此等情節，然於本院調查時卻忽而翻異前詞，改辯稱：當
      天是告訴人庚○○率同10幾人毆打被告丁○○云云，前後
      出入甚鉅，已難採信，且倘真有遭10幾人圍毆，何以警訊
      時居然未有隻字片語述及？亦與常情不符。況且，卷查本
      件被告戊○○並無任何驗傷診斷證明，可見被告戊○○自
      始至終均未曾受傷，而被告丁○○於本院調查時雖然有提
      出一份丁○○及己○○之驗傷單（本院卷第51至52頁參照
      ），然其上所記載之傷勢不過均為輕微挫傷，根本不可能
      係遭10幾人圍毆所致，其辯解亦顯與事證不符（遭10幾人
      圍毆，怎可能受如此輕微之傷勢？甚至完全沒有受傷？）
      。更甚者，當天警方前來現場處理時，被告丁○○、戊○○已不在現場，現場僅有受傷之告訴人庚○○、壬○○等
      情已如前述，且為被告丁○○、戊○○所自承，應可認定
      。則倘被告丁○○、戊○○本件確係遭告訴人庚○○率眾
      加害之一方，衡情亦絕無不報警甚且於警方到場時也不在
      現場追究肇事者之責任之可能，所辯亦與經驗法則相悖。
      是被告丁○○、戊○○辯稱：當天10幾人係告訴人庚○○
      率同前來圍毆伊等，並非伊等率同前來云云，核屬事後卸
      責之詞，不足採信。
（五）綜上所述，本件事證已明，被告丁○○、戊○○犯行堪以
      認定，應予依法論科。
二、核被告丁○○、戊○○之所為，係犯刑法第277 第1 項之普
    通傷害罪。被告丁○○、戊○○與案外人辛○○、共同被告
    己○○及姓名年籍不詳之年輕成年男子10幾人間均有犯意之
    聯絡，行為之分擔，為共同正犯。被告丁○○、戊○○係以
    一個傷害犯意，一次率同10幾名年輕男子，眾人於同時間以
    密接接續之毆打行為，毆打告訴人庚○○、壬○○2 人，應
    為一行為觸犯數罪名之想像競合犯，而應依刑法第55條從重
    論以傷害告訴人庚○○一罪。爰審酌被告丁○○、戊○○前
    並無任何經判處有期徒刑以上之前科紀錄，素行尚可，有臺
    灣高等法院被告全國前案紀錄表存卷可按，然被告丁○○僅
    因告訴人庚○○不滿其長期使用土地公廟，設置功德箱，即
    糾眾持兇器毆打告訴人庚○○、壬○○，手段甚為惡劣毒辣
    ，而被告戊○○係因與被告丁○○係父女關係，方才附從下
    手，且造成告訴人庚○○身體傷害嚴重，犯後竟然毫無悔意
    ，不斷設詞狡卸刑責，浪費司法資源甚鉅，且毫無賠償告訴
    人以求和解之善意，並且於偵審過程中，不斷威脅證人，揚
    言要對證人提出告訴，犯後態度不佳，而被告丁○○現年67
    歲，業已老邁，及其品性、生活狀況、智識程度等一切情狀
    ，分別量處如主文所示之刑，並就被告戊○○部分諭知易科
    罰金之折算標準，以資警惕。又被告丁○○等人所持安全帽
    、鐵器等行兇兇器，並未扣案，且並無證據證明係被告丁○○、戊○○及共犯所有，爰不為沒收之宣告，併此敘明。
貳、無罪部分：
一、公訴意旨另以：被告壬○○與案外人庚○○於上開事實欄所
    載時、地遭被告丁○○、戊○○、己○○及案外人辛○○毆
    打之過程中，亦基於共同傷害之犯意聯絡，持不明器物打告
    訴人己○○，至告訴人己○○受有前胸、腹、後背部等處之
    挫傷，因認被告壬○○此部分亦涉犯刑法第277 條第1 項前
    段之普通傷害罪等語。
二、然按被告未經審判證明有罪確定前，推定其為無罪。且犯罪
    事實應依證據認定之，無證據不得認定犯罪事實。又不能證
    明被告犯罪者，應諭知無罪之判決，刑事訴訟法第145 條、
    第301 條第1 項分別定有明文。另按事實之認定，應憑證據
    ，如未能發現相當證據，或證據不足以證明，自不能以推測
    或擬制之方法，為裁判基礎，有最高法院40年臺上字第86號
    判例、30年上字第1831號判例可參。又告訴人之告訴，係以
    使被告受刑事訴追為目的，是其陳述是否與事實相符，仍應
    調查其他證據以資審認，最高法院52年臺上字第1300號判例
    亦可參照。
三、訊據被告壬○○堅詞否認有此部分傷害犯行，辯稱：伊與告
    訴人庚○○當天係突然為被告丁○○、戊○○率告訴人己○○及其他10幾名男子圍毆，對方人數甚多，伊根本沒有還手
    之機會，更沒有機會出手毆打告訴人己○○，也沒有帶任何
    工具，以其身材、力氣也絕對沒有條件去打傷告訴人己○○
    等語。公訴意旨認被告壬○○涉犯此部份傷害犯行，無非僅
    以告訴人己○○於警訊中之指訴、被告丁○○、戊○○及案
    外人辛○○於警訊中之供述及告訴人己○○之驗傷診斷證明
    書為據，然經查：
（一）告訴人庚○○當天係遭被告丁○○、戊○○及告訴人己○○率同10幾名年輕人圍毆，被告壬○○欲上前幫忙告訴人
      庚○○抵擋亦遭到其中一名手臂刺青之男子及被告戊○○
      之毆打等情，均已如前述，則衡諸常情，告訴人庚○○、
      被告壬○○於當時，主觀上當僅有要趕快脫身，避免造成
      嚴重傷害之念頭而已，已難想像被告壬○○於此混亂之中
      ，主觀上尚會與告訴人庚○○基於傷害犯意，特別選定告
      訴人己○○，而意欲傷害告訴人己○○之身體；亦難認客
      觀上被告壬○○與告訴人庚○○會有餘裕出手毆傷告訴人
      己○○之可能。
（二）告訴人己○○於警訊中雖指稱：伊當天係接到乾爹被告丁○○之電話，於晚間11時許到達土地公廟，一到就看到一
      群人在那圍著伊乾爹丁○○、辛○○及戊○○，伊就上前
      ，被告壬○○就用鐵棒打我腹部，然後整群人就一窩蜂上
      前來打伊等語（偵查卷第7 頁正反面偵訊筆錄參照），顯
      係指訴當天告訴人庚○○、被告壬○○當天有率同10幾人
      在場圍毆其身體，然此情核與其同夥及共同被告丁○○、
      案外人辛○○於同時警訊所述：當天伊等就只有被告訴人
      庚○○、被告壬○○持鐵棍打，伊等喊救命，告訴人己○○就上前持安全帽阻擋告訴人庚○○、被告壬○○二人攻
      擊伊等，伊等就逃跑了等情（偵查卷第5 至6 頁）人數明
      顯不符，已難採信。再者，由卷附告訴人己○○所提出之
      驗傷診斷證明書（偵查卷第21頁參照）其上所載：己○○
      僅係受前胸、腹與後背部挫傷，兩前臂挫傷之輕微傷害，
      然就其所指訴係遭告訴人庚○○、被告壬○○協同一群人
      一窩峰上前圍毆，且其中被告壬○○還拿鐵棍毆打等情，
      衡情其所受傷勢應當不輕，且受傷部位應在身體多處，始
      符常理，亦無可能僅受有如此少部位之輕傷。甚者，告訴
      人庚○○所受者乃係全身上下各處擦挫傷、瘀血，甚至頭
      部外傷等嚴重傷勢，已如前述，則倘如告訴人己○○所指
      當天係告訴人庚○○、被告壬○○持鐵棍，協同一群人上
      前圍毆其一人持安全帽抵擋，則何以告訴人庚○○竟會受
      此等重傷？是告訴人己○○上開指訴內容亦顯與客觀事證
      不符，而有重大瑕疵，其所受傷害，是否確為告訴人壬○○毆打而來，亦顯有疑問。
（三）綜上所述，公訴意旨所指被告壬○○與告訴人庚○○基於
      共同傷害犯意毆傷告訴人己○○乙節，顯僅有告訴人一方
      之指訴而已，而無其他積極之補強證據可佐，而告訴人之
      指訴又有與事證及常理不符之處，此外，本院復查並無其
      他積極證據足認被告壬○○有此部分傷害犯行，應認此部
      分不能證明被告犯罪，自應為無罪諭知。
據上論斷，應依刑事訴訟法第299 第1 項前段、第301 條第1 項
，刑法第28條、第277 條第1 項、第55條、第41條第1 項前段、
罰金罰鍰提高標準條例第1 條前段、第2 條，判決如主文。
本案經檢察官陳昱旗到庭執行職務。
中　　華　　民　　國　　94　　年　　7 　　月　　8 　　日
                  刑事第七庭審判長法  官  王梅英
                                  法  官  楊得君
                                  法  官  王沛雷
以上正本證明與原本無異。
如不服本判決，應於判決送達後10日內，向本院提出上訴狀。
                                  書記官  詹志鵬
中　　華　　民　　國　　94　　年　　7 　　月　　8 　　日
附錄論罪科刑法條：
中華民國刑法第277 條第1 項：
  (普通傷害罪)
  傷害人之身體或健康者，處三年以下有期徒刑、拘役或一千元
  以下罰金。
